【裁判字號】    99,訴緝,240
【裁判日期】    991015
【裁判案由】    毒品危害防制條例
【裁判全文】
臺灣板橋地方法院刑事判決            99年度訴緝字第240 號
公  訴  人  臺灣板橋地方法院檢察署檢察官
被      告  甲○○
上列被告因違反毒品危害防制條例案件，經檢察官提起公訴（九
十九年度毒偵字第二七六五號），被告於本院準備程序進行中，
就被訴事實為有罪之陳述，經本院告知簡式審判程序意旨，並聽
取公訴人及被告之意見後，本院合議庭裁定由受命法官獨任依簡
式審判程序審理，並判決如下：
    主  文
甲○○施用第一級毒品，累犯，處有期徒刑捌月。扣案之夾鏈袋
壹個及注射針筒貳支，均沒收。
    事  實
一、甲○○前因施用第二級毒品案件，經臺灣臺北地方法院以九
    十一年度毒聲字第七三五號裁定送觀察、勒戒後，認有繼續
    施用毒品之傾向，復經同法院以九十一年度毒聲字第九００
    號裁定令入戒治處所施以強制戒治，嗣因戒治成效經評定合
    格，無繼續戒治之必要，由同法院以九十一年度毒聲字第二
    三二四號裁定停止戒治，所餘戒治期間交付保護管束，於民
    國九十二年五月八日保護管束期滿未經撤銷，視為執行完畢
    ，經同法院以九十二年度戒毒偵字第八六號為不起訴處分確
    定。又於前開強制戒治執行完畢釋放後五年內之九十五年十
    二月二十九日因施用第一級毒品案件，經本院以九十六年度
    訴字第四四三號判處有期徒刑七月，嗣甲○○不服提起上訴
    ，經臺灣高等法院以九十六年度上訴字第二四七一號撤銷原
    判決，改判處有期徒刑七月，並減為有期徒刑三月又十五日
    確定。復因搶奪、傷害等案件，經臺灣臺北地方法院以九十
    一年度訴字第五七五號判處有期徒刑三年二月、七月，定其
    應執行有期徒刑三年七月確定，於九十四年十一月十五日假
    釋出監交付保護管束，至九十五年五月四日保護管束期滿未
    經撤銷，視為執行完畢。詎仍不知悛悔，其明知海洛因係業
    經公告列為毒品危害防制條例第二條第二項第一款之第一級
    毒品，不得非法持有、施用，詎仍未戒除施用毒品習性，另
    基於施用第一級毒品海洛因之犯意，於九十九年三月十七日
    上午七時許，在臺北縣三重市○○街五十號十三樓之五住處
    內，以將第一級毒品海洛因摻水注入注射針筒內，再以施打
    之方式，施用第一級毒品海洛因一次。嗣於翌（十八）日（
    起訴書誤載為九十八年）下午六時十分許，在上址為警查獲
    ，並扣得其所有供施用第一級毒品海洛因所用之夾鏈袋一個
    及注射針筒二支。
二、案經臺北縣政府警察局三重分局報告臺灣板橋地方法院檢察
    署檢察官偵查起訴。
    理  由
壹、程序事項：
    被告甲○○所犯係死刑、無期徒刑或最輕本刑為三年以上有
    期徒刑以外之罪，亦非屬高等法院管轄第一審之案件，其於
    準備程序中就被訴事實為有罪之陳述，經本院告知簡式審判
    程序之旨，並聽取公訴人及被告之意見後，經本院合議庭認
    為適宜，乃依刑事訴訟法第二百七十三條之一第一項規定，
    裁定由受命法官獨任進行簡式審判程序，先予敘明。
貳、實體事項：
一、上揭犯罪事實，業據被告於本院準備程序及審理中自白不諱
    。且被告於前揭查獲時地後經警依法對其採集尿液經送請臺
    灣檢驗科技股份有限公司以酵素免疫分析法（EIA ）初步檢
    驗及氣相層析質譜儀分析法（GC/MS ）確認檢驗結果，確呈
    鴉片類（嗎啡）陽性反應，此有該公司出具之九十九年四月
    二日濫用藥物檢驗報告及臺北縣政府警察局三重分局查獲毒
    品案件被移送者姓名、代碼對照表各一紙在卷可稽。此外，
    復有扣案之被告所有供施用第一級毒品海洛因所用之夾鏈袋
    一個及注射針筒二支可資佐證。綜上所述，足見被告之自白
    核與事實相符，應可採為論罪科刑之依據。按施用第一、二
    級毒品為犯罪行為，毒品危害防制條例第十條第一項及第二
    項各定有處罰明文。故施用該毒品者，依前揭規定本應科以
    刑罰，惟基於施用毒品之人，兼有病患屬性，乃於刑事政策
    上對合於一定條件之施用者，依同條例第二十條、第二十三
    條之規定，施以觀察、勒戒及強制戒治之治療，期以保安處
    分替代刑罰，戒斷其身、心癮。嗣因其程序過於繁雜，上揭
    條例於九十二年七月九日修正公布，自九十三年一月九日施
    行，將該第二十條、第二十三條之保安處分程序，單純區分
    為「初犯」、「五年內再犯」及「五年後再犯」三種；依其
    立法理由之說明：「初犯」，經觀察、勒戒或強制戒治後，
    應為不起訴處分或不付審理之裁定；經觀察、勒戒或強制戒
    治執行完畢釋放後，「五年內再犯」者，因其再犯率甚高，
    原實施之觀察、勒戒及強制戒治既已無法收其實效，爰依法
    追訴或裁定交付審理。至於經觀察、勒戒或強制戒治執行完
    畢釋放後，「五年後再犯」者，前所實施之觀察、勒戒或強
    制戒治已足以遮斷其施用毒品之毒癮，為期自新及協助其斷
    除毒癮，仍適用「初犯」規定，先經觀察、勒戒或強制戒治
    之程序。從而依修正後之規定，僅限於「初犯」及「五年後
    再犯」二種情形，始應先經觀察、勒戒或強制戒治程序，不
    能逕行起訴，亦即設為施用毒品罪起訴條件之限制。但倘被
    告於五年內已再犯，經依法再為「保安處分」或「追訴處罰
    」者，縱其第三次（或第三次以上）施用毒品之時間，在初
    犯之保安處分執行完畢釋放五年以後，即非屬「五年後再犯
    」之情形，且因前有「五年內再犯」情形，顯見其再犯率甚
    高，原實施之保安處分無法收其實效，毋庸仍予寬典處遇，
    而應依該條例第十條逕予刑罰制裁。至於第三次（或第三次
    以上）施用毒品之時間，是否宜有期間限制？以多久為適宜
    ？則分屬刑事政策、專門醫學之範圍，非審判機關所能決定
    ，有待循立法途徑解決，此為本院近來之統一見解（最高法
    院九十八年台非字第五六號判決意旨可資參照）。查本件被
    告前因施用第二級毒品案件，經臺灣臺北地方法院以九十一
    年度毒聲字第七三五號裁定送觀察、勒戒後，認有繼續施用
    毒品之傾向，復經同法院以九十一年度毒聲字第九００號裁
    定令入戒治處所施以強制戒治，嗣因戒治成效經評定合格，
    無繼續戒治之必要，由同法院以九十一年度毒聲字第二三二
    四號裁定停止戒治，所餘戒治期間交付保護管束，於九十二
    年五月八日保護管束期滿未經撤銷，視為執行完畢，經同法
    院以九十二年度戒毒偵字第八六號為不起訴處分確定。又於
    前開強制戒治執行完畢釋放後五年內之九十五年十二月二十
    九日因施用第一級毒品案件，經本院以九十六年度訴字第四
    四三號判處有期徒刑七月，嗣被告不服提起上訴，經臺灣高
    等法院以九十六年度上訴字第二四七一號撤銷原判決，改判
    處有期徒刑七月，並減為有期徒刑三月又十五日確定一節，
    此有臺灣高等法院被告前案紀錄表一份在卷可參。被告既曾
    於前開強制戒治執行完畢釋放後五年內再犯施用第一級毒品
    案件而經依法再為追訴處罰，於本件中即非屬毒品危害防制
    條例第二十條第三項所定「五年後再犯」之情形，揆諸前揭
    判決意旨及說明，自應逕行追訴處罰。從而，本件事證已臻
    明確，被告犯行洵堪認定，應予依法論科。
二、核被告所為，係犯毒品危害防制條例第十條第一項之施用第
    一級毒品海洛因罪。被告持有第一級毒品海洛因後，進而施
    用，其持有之低度行為應被其施用之高度行為所吸收，不另
    論罪。又被告前因搶奪、傷害等案件，經臺灣臺北地方法院
    以九十一年度訴字第五七五號判處有期徒刑三年二月、七月
    ，定其應執行有期徒刑三年七月確定，於九十四年十一月十
    五日假釋出監交付保護管束，至九十五年五月四日保護管束
    期滿未經撤銷，視為執行完畢，此有臺灣高等法院被告前案
    紀錄表一份在卷可參，其前受有期徒刑之執行完畢，於五年
    以內故意再犯本件有期徒刑以上之罪，為累犯，應依刑法第
    四十七條第一項規定，加重其刑。至被告於本院審理中雖陳
    述：警方在去我家搜索前我就承認我有施用海洛因，我應該
    有自首云云，然觀之被告於九十九年三月十九日所製作之警
    詢筆錄及臺北縣政府警察局三重分局刑事案件移送書各一份
    以查，被告於警方至其住處進行搜索所查扣前述夾鏈袋一個
    及注射針筒二支以前，均未有任何向警方陳述其已有施用海
    洛因之情節，其乃係於警方查扣前述物品而合理懷疑其有施
    用相關毒品情事之訊問後，才坦承有施用海洛因之情事，是
    被告此情顯難認該當刑法第六十二條之自首規定之構成要件
    ，附予敘明。爰審酌被告屢犯不改，顯見其意志不堅，缺乏
    勒戒動機，其施用毒品足以導致精神障礙、性格異常，甚至
    造成生命危險，戕害一己之身體健康，惟念其犯後已能坦承
    犯行，態度尚稱良好等一切情狀，量處如主文所示之刑。至
    扣案之夾鏈袋一個及注射針筒二支，均係被告所有供本件施
    用第一級毒品海洛因犯行所用之物，亦據其於本院審理中供
    明在卷可按，爰均依刑法第三十八條第一項第二款規定，併
    予宣告沒收。
據上論斷，應依刑事訴訟法第二百七十三條之一第一項、第二百
九十九條第一項前段，毒品危害防制條例第十條第一項，刑法第
十一條前段、第四十七條第一項、第三十八條第一項第二款，判
決如主文。
本案經檢察官郭峻豪到庭執行職務。
中    華    民    國    99    年    10    月    15    日
                  刑事第二十庭    法  官  林家賢
上列正本證明與原本無異。
如不服本判決，應於判決送達後十日內，向本院提出上訴書狀，
並應敘述具體理由；其未敘述上訴理由者，應於上訴期間屆滿後
二十日內向本院補提理由書（均須按他造當事人之人數附繕本）
「切勿逕送上級法院」。
                                  書記官  許清秋
中    華    民    國    99    年    10    月    15    日
附錄本判決論罪科刑法條：
毒品危害防制條例第十條第一項：
施用第一級毒品者，處六月以上五年以下有期徒刑。

司法院資訊處製作；財團法人民間司法改革基金會備份。
